【裁判字號】    98,易,185
【裁判日期】    980430
【裁判案由】    詐欺
【裁判全文】
臺灣桃園地方法院刑事判決               98年度易字第185號
公  訴  人  臺灣桃園地方法院檢察署檢察官
被      告  甲○○原名陳明傑.
上列被告因詐欺案件，經檢察官提起公訴（97年度偵字第22448
號），及移送併辦（臺灣基隆地方法院檢察署98年度偵字第1166
號），嗣因被告就被訴事實為有罪之陳述，經詢問檢察官及被告
意見後，合議庭乃裁定改依簡式審判程序判決如下：
    主  文
甲○○幫助意圖為自己不法之所有，以詐術使人將本人之物交付
，處有期徒刑月，如易科罰金，以新臺幣壹仟元折算壹日。
    事  實
一、甲○○依其社會生活之通常經驗，可預見將金融機構帳戶之
    存摺、提款卡或密碼等帳戶工具交付他人，可能成為不法集
    團詐欺被害人財物時，供匯交、提領款項所用，進而幫助該
    不法集團遂行詐欺取財犯行，仍基於縱使他人利用其所提供
    之金融帳戶工具實施詐欺取財亦不違其本意之幫助詐欺不確
    定故意，於民國97年8 月23日某時，在桃園縣大溪鎮崎頂附
    近，將其所有玉山銀行八德分行帳戶（帳號為：0000000000
    000 號）之存摺、提款卡及密碼，提供予真實姓名年籍均不
    詳之已成年詐欺集團成員，供其所屬詐欺集團存、提款、轉
    帳及匯款之用，以此方式幫助該等詐欺集團成員向他人詐取
    財物。嗣該詐欺集團成員先於：(1)97年8 月23日下午3 時30
    分許，撥打電話予丙○○，佯裝為東森購物臺服務人員，詐
    稱因作業疏失而將丙○○之消費設定為每月分期固定扣款，
    須至自動付款設備操作解除設定，丙○○不疑有他，遂依詐
    騙集團成員指示，於同日（8 月23日）下午某時前往臺中縣
    豐原市區內某處渣打銀行提款機操作，進而將自己帳戶內之
    款項新臺幣（下同）3 萬元轉帳匯至甲○○前開帳戶內；(2)
    該詐騙集團成員又於97年8 月26日晚間6 時44分許，撥打電
    話予林育誠，佯裝為奇摩購物網站員工，詐稱因作業疏失而
    將林育誠先前於網站上之消費設定為每月分期固定扣款，須
    至自動付款設備操作解除設定，致使林育誠陷於錯誤，乃依
    該詐騙集團成員指示，於同日晚間7 時50分許，前往臺北市
    區內某處郵局自動提款機操作，進而將自己帳戶內之款項2
    萬9,987 元轉帳至林育誠前揭玉山銀行帳戶內；(3)該詐騙集
    團成員再於97年8 月26日晚間7 時40分許，撥打行動電話予
    乙○○，佯裝為奇摩購物網站員工，詐稱因作業疏失而將乙○○先前於網站上之消費設定為每月分期固定扣款，須至自
    動付款設備操作解除設定，致使乙○○陷於錯誤，乃依該詐
    騙集團成員指示，於同日（8 月26日）晚間7 時34分許，前
    往位於嘉義縣大林鎮○○街大林郵局自動提款機操作，進而
    將自己帳戶內之款項1 萬7,11元轉帳至乙○○前揭玉山銀行
    帳戶內。丙○○、林育誠、乙○○將款項匯入甲○○所提供
    之帳戶後，隨即由該詐騙集團成員以甲○○所提供之提款卡
    及密碼全數領出得逞。嗣因丙○○、林育誠、乙○○察覺有
    異報警，始經警循線查悉上情。
二、案經桃園縣政府警察局八德分局報請臺灣桃園地方法院檢察
    官偵查起訴，暨基隆市警察局第二分局報請臺灣基隆地方法
    院檢察署檢察官移送併案審理。
    理  由
一、本件被告甲○○所犯係死刑、無期徒刑、最輕本刑為3 年以
    上有期徒刑以外之罪，其於準備程序中，就被訴事實為有罪
    之陳述，經本院告知簡式審判程序之旨，並聽取公訴人及被
    告之意見後，合議庭裁定由受命法官獨任進行簡式審判程序
    ，合先敘明。
二、上開犯罪事實，業據被告甲○○於本院調查及審理時坦承不
    諱（見本院98年4 月17日準備程序筆錄第2 頁、簡式審判筆
    錄第2 頁），並經證人即被害人丙○○、林育誠、乙○○於
    警詢時指訴綦詳，復有玉山銀行八德分行97年9 月5 日玉山
    八德字第0970904001號函附基本資料與交易明細表、內政部
    警政署反詐騙諮詢專線紀錄表、臺中縣警察局豐原分局翁子
    派出所受理各類案件紀錄表、臺中縣警察局豐原分局翁子派
    出所受理詐騙帳戶通報警示簡便格式表、臺北市政府警察局
    信義分局五分埔派出所受理刑事案件報案三聯單、臺北市政
    府警察局信義分局五分埔派出所受理各類案件紀錄表、嘉義
    縣警察局民雄分局大林分駐所受理詐騙帳戶通報警示簡便格
    式表、嘉義縣警察局民雄分局大林分駐所受理刑事案件報案
    三聯單、嘉義縣警察局民雄分局大林分駐所受理各類案件紀
    錄表、受理詐騙帳戶通報警示--詐騙電話斷話簡便格式表、
    金融機構聯防機制通報單、中國信託客戶交易明細、郵政自
    動櫃員機交易明細活期儲蓄存款存摺影本等件為證。本院衡
    諸社會交易常情，任何人均可辦理金融帳戶存摺使用，如無
    正當理由，實無借用他人存摺使用之理，而金融存摺事關個
    人財產權益之保障，其專有性甚高，除非本人或與本人親密
    關係者，難認有何理由可自由流通使用該存摺，一般人均有
    妥為保管及防止他人任意使用之認識，縱特殊情況偶需交付
    他人使用，亦必深入瞭解用途及合理性，始予提供，且該等
    專有物品如落入不明人士手中，而未加以闡明正常用途，極
    易被利用為與財產有關之犯罪工具，此為吾人依一般生活認
    知所易於體察之常識，而有犯罪意圖者，非有正當理由，竟
    徵求他人提供帳戶，客觀上可預見其目的，係供為某筆資金
    之存入，後再行領出之用，且該筆資金之存入及提領過程係
    有意隱瞞其流程及行為人身分曝光之用意，一般人本於一般
    認知能力均易於瞭解，是認被告雖可預見金融帳戶存摺提供
    他人使用將幫助他人實施詐欺犯罪，卻仍將其帳戶存摺等物
    交付予他人，顯具縱有人以其金融帳戶實施詐欺犯罪亦不違
    背其本意之幫助意思甚明。被告前開任意性自白核與事實相
    符，應堪信真正。本件已臻事證明確，被告幫助詐欺之犯行
    洵堪認定，應予依法論科。
三、論罪科刑：
(一)、按刑法上之幫助犯，係對於犯罪與正犯有共同之認識，而以
    幫助之意思，對於正犯資以助力，而未參與實施犯罪之行為
    者而言（最高法院75年度臺上字第1509號、88年度臺上字第
    1270號判決意旨可為參照）。是以，如未參與實施犯罪構成
    要件之行為，而係出於幫助之意思提供助力，即屬幫助犯，
    而非共同正犯。查被告甲○○基於幫助詐欺取財犯行之犯意
    ，提供其所有之玉山銀行八德分行帳戶存摺、提款卡及密碼
    予真實姓名年籍不詳之詐騙集團成員，該詐騙集團成員即利
    用被告之幫助，意圖為自己不法之所有，基於詐欺之犯意，
    利用上開存摺等物品，施用詐術使被害人丙○○、林育誠及
    乙○○陷於錯誤，並將款項匯入以交付詐騙集團。因被告所
    為係參與詐欺罪構成要件以外之行為，且在無證據證明被告
    係以正犯而非以幫助犯之犯意參與犯罪之情形下，應認其所
    為係幫助犯而非正犯行為。故核被告甲○○所為，係犯刑法
    第30條第1 項前段、第339 條第1 項幫助詐欺取財罪。又被
    告係以一次提供帳戶之幫助詐欺行為，使詐騙集團分別詐得
    被害人丙○○、林育誠及乙○○之財物，侵害被害人3 人之
    法益，係以一行為觸犯數罪名，為想像競合犯，應依刑法第
    55條前段規定從一重論以幫助詐欺取財罪。至被告幫助該詐
    騙集團成員詐騙被害人丙○○部分，雖未經公訴人起訴，然
    此部份犯行與已起訴並經認定有罪之犯行間有裁判上一罪關
    係，應為起訴效力所及，復經檢察官移送併案審理，基於審
    判不可分原則，本院自應併予審理，附此敘明。再被告係幫
    助他人犯罪，犯罪情節及其惡性尚難逕與實施詐騙之正犯為
    等同評價，爰依刑法第30條第2 項之規定減輕其刑
(二)、爰審酌被告提供帳戶存摺等物品供他人從事詐財行為，非但
    增加被害人追索受騙財物之困難，造成社會人心不安，危害
    社會正常交易安全，助長詐欺犯罪之氣焰，並使犯罪之追查
    趨於複雜，對社會秩序危害非輕，惟念其犯後既知幡然悔過
    ，坦承犯行，堪認其確有悔意，並斟酌其犯罪手段、生活狀
    況及智識程度等一切情狀，量處如主文所示之刑，並諭知易
    科罰金之折算標準，以示懲儆。
據上論斷，應依刑事訴訟法第273 條之1 第1 項、第299 條第1
項前段，刑法第30條、第339 條第1 項、第55條、第41條第1 項
前段，刑法施行法第1條之1第1項、第2項前段，判決如主文。
本案經檢察官吳佳美到庭執行職務。
中    華    民    國    98    年    4     月    30    日
                  刑事第八庭    法  官   呂綺珍
附錄論罪科刑法條：
中華民國刑法第339條（普通詐欺罪）
意圖為自己或第三人不法之所有，以詐術使人將本人或第三人之
物交付者，處5 年以下有期徒刑、拘役或科或併科1 千元以下罰
金。
以前項方法得財產上不法之利益或使第三人得之者，亦同。
前二項之未遂犯罰之。
以上正本證明與原本無異。
如不服本判決應於收受判決後10日內向本院提出上訴書狀，並應
敘述具體理由。其未敘述上訴理由者，應於上訴期間屆滿後20日
內向本院補提理由書(均須按他造當事人之人數附繕本)「切勿逕
送上級法院」。
                                書記官   范升福
中    華    民    國    98    年    4     月    30    日


司法院資訊處製作；財團法人民間司法改革基金會備份。
